臺灣臺中地方法院民事裁定           
                                 111年度司繼字第3512號
抗  告  人  合作金庫商業銀行股份有限公司
即  關係人          
法定代理人  雷仲達  


相  對  人  李月芬即王孝銘之遺產管理人

上列抗告人因聲請酌定遺產管理人報酬事件，對於中華民國111
年10月27日本院111年度司繼字第3512號民事裁定提起抗告，本
院裁定如下：
      主  文
一、原裁定廢棄。
二、相對人得請求代為管理被繼承人王孝銘遺產之報酬合計新臺
    幣參萬元。 
三、關係人合作金庫商業銀行股份有限公司應墊付相對人擔任被
    繼承人王孝銘遺產管理人之報酬共新臺幣參萬元。
四、聲請及抗告費用由被繼承人王孝銘之遺產負擔。
      理  由
一、抗告意旨略以：抗告人即關係人前雖對被繼承人王孝銘提起
    訴訟，惟於法院開庭前業已撤回訴訟，聲請人李月芬即王孝
    銘之遺產管理人迄今處理遺產工作內容包括聲請公告催告、
    製作遺產清冊、收受法院相關文件及完成遺產稅申報等，並
    就存款、投資做解約變價後，餘新臺幣（下同）1萬4仟餘元
    ，其所進行之上開程序，屬一般遺產管理常見程序，並無為
    遺產興訟、變賣遺產或有難以處分變價之不動產等特別繁瑣
    情狀，日後亦無難以處分財產需管理，所進行之職務內容與
    所耗勞費尚屬單純遺產項目，原裁定認其處理遺產管理事務
    之程度為中等程度，而核定報酬肆萬元，顯不合比例原則等
    語。
二、按遺產管理人得請求報酬，其數額由親屬會議按其勞力及與
    被繼承人之關係酌定之；依本法之規定應開親屬會議時，由
    當事人、法定代理人或其他利害關係人召集之；親屬會議不
    能召開或召開有困難時，依法應經親屬會議處理之事項，由
    有召集權人聲請法院處理之，民法第1183條、第1129條、第
    1132條第2 項分別定有明文。次按，聲請法院處理關於酌定
    遺產管理人報酬事件所定應經親屬會議處理之事件，專屬被
    繼承人住所地法院管轄；法院就前條第5 項所定事件所為裁
    定時，得調查遺產管理人所為遺產管理事務之繁簡及被繼承
    人之財產收益狀況，家事事件法第181條第5 項、第182條亦
    有明定。本案並無親屬會議可資酌定報酬數額，是遺產管理
    人自得向被繼承人住所地之法院聲請酌定遺產報酬。又法院
    酌定遺產管理人之報酬數額時，自應按遺產管理人於管理遺
    產事務期間，依其所付出之勞力、管理事務之繁簡、被繼承
    人之遺產狀況等情，整體評估而為適當之酌定，並非單以被
    繼承人遺產價值作為計算基準。
三、經查：
㈠、相對人主張略以：本件被繼承人王孝銘死亡後其所有繼承人
    均已拋棄繼承，經本院選任聲請人為遺產管理人，有相對人
    提出之本院109年度司繼字第2203號民事裁定暨確定證明書
    、本院110年度司促字第15768號支付命令、110年度司促字
    第35056號支付命令、109年度重訴字第181號開庭通知書、
    財政部中區國稅局遺產稅免稅證明書及遺產管理人工作日誌
    、遺產管理人代管現金明細表、遺產管理人代付費用明細表
    （均影本）等為證，堪信屬實。本件被繼承人之繼承人均拋
    棄繼承，相對人顯難召開親屬會議酌定其管理遺產之報酬，
    其依利害關係人身分聲請酌定其擔任遺產管理人應得之報酬
    ，自應准許。
㈡、按遺產管理係屬公益性質，與一般執行業務擔任清算人、破
    產管理人、遺囑執行人或其他信託案件之律師、會計師酬金
    尚有不同，自不宜依一般市場價格給予報酬，而抗告人即關
    係人前雖對被繼承人王孝銘提起訴訟，惟於法院開庭前業已
    撤回民事訴訟，原裁定核定相對人擔任遺產管理人之報酬4
    萬元，並未慮及民事訴訟部分並未實體開庭審理旋即撤回訴
    訟等情，原裁定報酬4萬元，應屬高估。是抗告意旨指摘原
    裁定關於管理費用部分不當，求予廢棄改判，為有理由。
㈣、本院審酌遺產管理人就民事訴訟部分並未實體開庭審理等情
    ，本院認遺產管理報酬以3萬元較為公平妥適。從而，本件
    抗告人聲明不服，請求廢棄原裁定並另為酌定，自屬有據，
    爰廢棄原裁定，並諭知如主文第2項所示。
四、末按關於遺產管理、分割及執行遺囑之費用，因具共益費用
    之性質，即不僅於共同繼承人間有利，對繼承債權人、受遺
    贈人、遺產酌給請求人等均具利害關係，故民法第1150條前
    段乃規定，各該費用由遺產中支付之。而民法前開條文所謂
    「遺產管理之費用」，係指遺產保存上所必要不可欠缺之一
    切費用而言，例如：事實上保管費用、納稅、訴訟費用、清
    算費用等。復依臺灣高等法院暨所屬法院94年法律座談會研
    討結果，遺產管理人就遺產之管理，如為全體執行債權人之
    共同利益，而有費用支出（遺產管理人之報酬、管理費用）
    ，得準用強制執行法第29條第2項後段之規定，視其支出費
    用之性質，列為執行必要費用而優先受償。查本件聲請人就
    任被繼承人之遺產管理人後，除其遺產管理報酬依前揭法條
    規定，應由法院酌定以外；另相對人主張為管理被繼承人之
    遺產，現已代墊相關費用，倘該費用為共益費用，相對人自
    可檢具相關證據，由遺產中支出（核銷），或於執行程序中
    列為執行必要費用而優先受償，無庸由本院予以確定，從而
    ，相對人該部分之聲請，應無必要。又遺產報酬之酌定為法
    院依職權審酌事項，不受當事人聲明拘束，故就不予准許部
    分，自無庸另為駁回之諭知，併予敘明。
五、據上論結，本件抗告為有理由，依家事事件法第97條、第
    127條第4項，非訟事件法第46條，民事訴訟法第495條之1第
    1項、第490條第1項，裁定如主文。　
中　　華　　民　　國　　111 　年　　12　　月　　13　　日
                    家事法庭  司法事務官  盧妙宜 
以上正本係照原本作成。
如不服本件裁定，得於裁定書送達之翌日起10日內，以書狀敘述
理由，向本庭提起抗告。並應繳納抗告費新臺幣1000元。
中　　華　　民　　國　　111 　年　　12　　月　　13　　日
                              書  記  官  陳品均